臺灣高雄地方法院刑事判決　　　　　　　　　　　　　　九十年度自字第五五四號
　　自　訴　人　乙○○○
　　自　訴　人　甲○○○
　　自　訴　人　壬○○
　　自　訴　人　辛○○
　　被　　　告　丁○○
　　選任辯護人　洪錫鵬
右列被告因詐欺案件，經自訴人提起自訴，本院判決如左：
    主  文
丁○○無罪。
    理  由
一、自訴意旨如自訴狀所載（如附件）。
二、按犯罪事實應依證據認定之，無證據不得推定其犯罪事實；又不能證明被告犯罪
    者，應諭知無罪之判決，刑事訴訟法第一百五十四條、第三百零一條第一項定有
    明文。又刑法第三百三十九條第一項詐欺罪之成立，以意圖為自己或第三人不法
    所有，以詐術使人將本人或第三人之物交付為要件。所謂以詐術使人交付，必須
    被詐欺人因其詐術而陷於錯誤，若其所用方法，不能認為詐術亦不致使人陷於錯
    誤，即不構成犯罪（最高法院四十六年臺上字第二六０號判例參照）。
三、本件自訴人認被告丁○○（原名黃輝宗）涉犯刑法第三百三十九條第二項之詐欺
    得利罪嫌，無非係以被告於民國九十年五月十六日詐稱將以自訴人與被告所共同
    出資新台幣（下同）四千六百六十萬四千二百九十三元購買之高雄縣大寮鄉○○
    段一六五八、一六五九地號土地（以下簡稱系爭土地，分為二十股，自訴人四人
    共占七股）賣得之價金清償自訴人之出資，自訴人始陷於錯誤而授權被告處分系
    爭土地，被告騙得自訴人同意處分土地後，隨即於九十年十一月一日將土地出賣
    ，惟並未清償自訴人等之出資等情為其論據。訊之被告丁○○固坦承與自訴人等
    共同出資購買系爭土地，共分二十股，自訴人四人共占七股，並於九十年十月間
    將土地出賣予案外人吳貴珍等情，惟堅決否認有何詐欺得利犯行，辯稱：伊於八
    十四年十二月間，因生意上資金週轉關係，遂徵得共同出資人之同意，以系爭土
    地向高雄縣鳳山市農會抵押貸款一千五百萬元，嗣因經濟不景氣影響，於九十年
    五月間已無力繳納貸款本息，遂與共同出資人洽商處理方式，結果自訴人等同意
    將其等所有系爭土地之七股以每股八十七萬七千五百元賣給伊，總金額為六百十
    四萬二千五百元，伊並簽發本票四紙作為交付自訴人等，嗣伊將系爭土地以一千
    八百二十一萬餘元出售予案外人吳貴珍，於清償上開抵押貸款一千五百萬元後，
    欲將餘款中一百萬先給付自訴人，惟自訴人等不接受，伊自始並未施用詐術，自
    訴人亦均知悉上情，並未陷於錯誤而為財產上處分等語置辯。
四、經查，系爭土地於八十四年一月十日由自訴人四人與被告丁○○、證人戊○○、
    己○○、庚○○（原名黃麗雲）、丙○○共同出資四千六百六十萬四千二百九十
    三元購得，分為二十股，自訴人莊春美占四股、甲○○○零點五股、壬○○一股
    、辛○○一點五股、庚○○及丙○○二人共四股，被告與戊○○、己○○三人共
    九股，嗣系爭土地經共同出資人同意，於八十四年八月十九日移轉登記於被告名
    下等情，業經自訴人及被告陳述在卷，核與證人戊○○、己○○、庚○○、丙○○等人所述情節相符，並有土地登記簿謄本、不動產買賣契約書在卷可稽，應屬
    實在。又被告與自訴人等於九十年五月十六日共同商議解決系爭土地問題後，自
    訴人四人同意將其等所有系爭土地之七股股份，以每股八十七萬七千五百元之價
  格出賣予被告，總金額六百一十四萬二千五百元，並由被告開立同額本票共四紙
    交付自訴人四人等情，有協議書影本一紙在卷可稽，亦可認定。準此，雖自訴人
    等指稱被告佯稱將以出售系爭土地之價款清償其等出資，使其等陷於錯誤授權被
    告處分系爭土地，被告因而得財產上不法利益云云，然不動產所有權之取得或喪
    失，採登記生效主義（民法第七百五十八條），本件系爭土地既登記於被告名下
    ，被告在法律上為系爭土地所有權人，其出售系爭土地，係屬對自己所有不動產
    之處分行為，何需自訴人等之授權？是自訴人等指稱被告使用詐術，使自訴人等
    陷於錯誤而授予被告系爭土地之處分權云云，尚屬無據。且前揭協議書亦載明自
    訴人等將其所有之股份出賣予被告，並由被告開立本票四紙交自訴人收執，則嗣
    後被告未能給付該等價金，亦屬民事範疇，被告亦未因此而得有財產上不法利益
    。綜上，被告並無施用詐術致自訴人等陷於錯誤之行為，揆諸前揭判例說明，自
    難認被告有何詐欺行為。此外復查無其他積極證據證明被告確有詐欺之犯行，應
    屬不能證明被告犯罪，爰依首開法條之規定，為被告無罪之諭知。
據上論結，應依刑事訴訟法第三百四十三條、第三百零一條第一項，判決如主文。
中      華      民      國      九十一      年      一      月    八    日
                                  臺灣高雄地方法院刑事庭
                                      法  官    吳  宏  榮
右正本證明與原本無異。
如不服本判決，應於判決送達後十日內，向本院提出上訴狀。
                                      書記官    呂  怜  勳
中      華      民      國      九十一      年      一      月    八    日
